【裁判字號】    99,台上,1388
【裁判日期】    990311
【裁判案由】    強盜
【裁判全文】
最高法院刑事判決            九十九年度台上字第一三八八號
上  訴  人  甲○○
上列上訴人因強盜案件，不服台灣高等法院高雄分院中華民國九
十七年一月十七日第二審判決（九十六年度上訴字第二○九三號
，起訴案號：台灣屏東地方法院檢察署九十六年度偵字第六○八
號），提起上訴，本院判決如下：
    主  文
上訴駁回。
    理  由
按刑事訴訟法第三百七十七條規定，上訴於第三審法院，非以判
決違背法令為理由，不得為之。是提起第三審上訴，應以原判決
違背法令為理由，係屬法定要件。如果上訴理由書狀並未依據卷
內訴訟資料，具體指摘原判決不適用何種法則或如何適用不當，
或所指摘原判決違法情事，顯與法律規定得為第三審上訴理由之
違法情形，不相適合時，均應認其上訴為違背法律上之程式，予
以駁回。本件上訴人甲○○上訴意旨略稱：(一)、原審於審判期日
未向上訴人提示扣案之改造槍枝，致上訴人無從就該證物表示意
見或辯論其證明力，有違刑事訴訟法第一百六十四條第一項規定
，而剝奪上訴人之辯明權、辯護人倚賴權之行使，顯然於法有違
。又原判決未適用刑法第二十六條不能未遂犯之規定，對上訴人
不罰，亦有不適用法則之違法。(二)、綜合羅世昌、張欽賢在第一
審之證詞，足證上訴人係懷疑乙○○夥同羅世昌將伊所有之二一
八一─ＭＨ號自用小客車擅自駕駛離去，才與乙○○發生爭執，
並在張欽賢指示下，以手銬銬住乙○○，並非基於強盜海洛因之
犯意。張欽賢並未向上訴人提及有帶槍上車，且張欽賢當時有帶
錢，可見是要向乙○○買毒品，並非強盜其毒品。又依第一審判
決書之記載，亦徵上訴人係懷疑乙○○勾串羅世昌將伊之前揭小
客車開走，才以手銬銬住乙○○，希圖其交還車輛，自無加重強
盜及持有槍枝之犯意聯絡、行為分擔。原判決仍認上訴人係共同
正犯，逕依共同攜帶兇器加重強盜未遂罪論科，適用法律顯有錯
誤云云。
惟查：原判決綜合全案證據資料，本於事實審法院職權推理之作
用，認定上訴人確有與已判刑確定之張欽賢共同持具殺傷力之改
造手槍，著手實行強盜乙○○所有之海洛因而未得逞之犯行。因
而維持第一審依修正前刑法牽連犯從一重改判論處上訴人共同意
圖為自己不法之所有，攜帶兇器，以強暴至使不能抗拒，而使他
人交付財物未遂罪刑（處有期徒刑四年六月）之判決，駁回上訴
人在第二審之上訴，已詳細說明其採證認事之理由。所為論斷，
亦俱有卷證資料可資覆按。且查：張欽賢持其所有強盜乙○○財
物未遂而經扣案之上揭改造槍枝一支，係由警察自上訴人偕張欽
賢當時所在之陳祈文住處當場起出，此為張欽賢、上訴人親身經
歷之事，上訴人及其辯護人對查獲該槍枝之搜索扣押筆錄、扣押
物品收據、扣押物品目錄表、搜查現場簡圖、查獲槍械及現場照
片等均陳稱「沒有意見」（見原審卷第七九至八十頁）；而張欽
賢在原審對上開改造槍枝被警查獲，復已自白不諱（見原審卷第
八四頁）。則原審是否利用提示之機會，以擔保其真正，實無關
重要，況此種情形，與提示證物之用意無殊，故即令原審未在審
判期日予以提示，令上訴人辨認，其調查證據之程序，仍難指為
不合。又證據之取捨及證據之證明力如何，由事實審法院依其調
查證據所得心證，本其確信自由判斷，茍不違反經驗法則或論理
法則，即難遽指違法。原判決已說明依羅世昌、洪志鵬、乙○○
在偵查中之證言，歐承鑫、乙○○在第一審之證詞，張欽賢在原
審之供述，扣案之槍枝一支，卷附內政部警政署刑事警察局槍彈
鑑定書，並就其餘案內所有證據，本於調查所得心證，分別定其
取捨，而憑以認定上訴人確有與張欽賢共同持上開槍枝著手實行
強盜乙○○海洛因但未得逞之依據；復敘明上訴人所為，係屬障
礙未遂，而非不能未遂等之理由。此係原審踐行證據調查程序後
，本諸合理性自由裁量所為證據評價之判斷，既未違反經驗法則
或論理法則，要不能指為違法。茲上訴意旨對原審之論斷，究有
何違背經驗法則或論理法則等違法情形，並未依據卷內資料為具
體之指摘，徒執不同之評價，漫指原判決違法，係以片面之自我
說詞，對原審採證認事之適法職權行使，並已於理由內說明之事
項，任意指摘，自非適法之第三審上訴理由。其上訴違背法律上
之程式，應予駁回。
據上論結，應依刑事訴訟法第三百九十五條前段，判決如主文。
中    華    民    國  九十九  年    三    月   十一   日
                      最高法院刑事第六庭
                          審判長法官  謝  俊  雄
                                法官  陳  世  雄
                                法官  魏  新  和
                                法官  吳  信  銘
                                法官  徐  文  亮
本件正本證明與原本無異
                                      書  記  官
中    華    民    國  九十九  年    三    月   十二   日
                                                      V

司法院資訊處製作；財團法人民間司法改革基金會備份。
